臺灣高等法院臺中分院刑事判決　　　　　　　　　　九十三年度上訴字第三六一號
　　上　訴　人
　　即　被　告　甲○○
右上訴人因準強盜案件，不服臺灣臺中地方法院九十二年度訴字第二三四九號中華民
國九十三年一月八日第一審判決（起訴案號：臺灣臺中地方法院檢察署九十二年度偵
字第一七○四四號），提起上訴，本院判決如左：
    主　　  文
原判決撤銷。
甲○○攜帶兇器竊盜，因脫免逮捕，而當場施以強暴，處有期徒刑年陸月，扣案之
鐵鉗壹支沒收。
    事  　　實
一、甲○○曾於民國七十二年、八十二年間犯有侵占、違反肅清煙毒條例等前科，其
    中於八十二年間所犯肅清煙毒條例案件，經臺灣臺中地方法院判處有期徒刑三年
    二月確定，於八十六年五月二十一日縮刑期滿執行完畢（以上均不構成累犯），
    竟不知警惕，復意圖為自己不法之所有，於九十二年八月三十一日凌晨二時五十
    分許（起訴書誤載為同日凌晨三時許），攜帶其所有客觀上足以對人之生命、身
    體、安全構成威脅，具有危險性之兇器即鐵鉗一支，騎乘其父所有之車牌號碼Ｋ
    ＭＣ—九九一號重型機車，前往臺中市西屯區大何里福上巷一九七弄十五號乙○
    ○住處門口前，以鐵鉗剪開乙○○所有堆放於門口用以綑綁白鐵片之鐵絲，竊取
    乙○○所有之白鐵片四捆（共六十片，市價約值新臺幣三百元），得手後置放機
    車坐墊前之腳踏板上正欲離去，適值大何里守望相助隊隊員翁健明騎車巡邏發現
    ，翁健明立即電請隊員宋俊融通知乙○○遭竊一事，乙○○獲悉後，即出屋外察
    看，旋宋俊融亦以電話報警，詎甲○○見宋俊融報警後，為脫免逮捕，即逃離上
    址，竟與隨後追捕而來之乙○○相互扭打半坐於地，並手持鐵鉗猛戳乙○○之背
    部，當場施以強暴，致乙○○受有左背上方及中央二處挫擦傷之傷害（傷害部分
    未據告訴）後又逃跑，翁健明見狀即緊追在後，乃持木棍打向甲○○之小腿，甲
    ○○手持之鐵鉗因而掉落於地。嗣甲○○起身後又逃跑，為在後追捕之翁健明追
    至壓倒在地，翁健明並反扣甲○○之手防止脫逃，經警於同日凌晨三時許趕到同
    巷一九七號前制伏甲○○並加以逮捕，扣得甲○○所有供竊盜、施暴用之鐵鉗一
    支。
二、案經乙○○訴由臺中市警察局第六分局報請臺灣臺中地方法院檢察署檢察官偵查
    起訴。
    理  　　由
一、訊據上訴人即被告甲○○固坦承持扣案其所有之鐵鉗，於右揭時、地竊取被害人
    乙○○所有之白鐵片四捆（共六十片），得手後為大何里守望相助隊員翁健明發
    覺，嗣因守望相助隊隊員宋俊融以電話報警，為脫免逮捕因而逃跑之事實，惟矢
    口否認持鐵鉗傷害被害人乙○○，辯稱：伊有攜帶鐵鉗要去偷四綑的白鐵，白鐵
    片是用鐵絲綑綁著，伊將鐵絲剪開，抱去放在機車腳墊，在伊搬運時，翁健明告
    訴伊那是別人所有，後來伊有搬回去，伊要求翁健明原諒伊，但翁健明不肯，伊
    不知道翁健明是否要拿伊的車鑰匙，但翁健明已經報警，可能因為伊手上有拿鐵
    鉗，翁健明不敢拿鑰匙，後來翁健明拿一支棍子打伊的左手，伊沒有動手，再來
    翁健明又打伊右膝蓋，伊嚇到，現場愈聚愈多人，伊想敢快跑走，後來乙○○跑
    來不讓伊走，伊與乙○○只是拉扯，因為乙○○抱住伊，伊想逃跑而推開乙○○
    ，但乙○○個子比伊高所以推不動，後來乙○○壓伊在地上並把伊的手轉到後面
    ，伊很痛說伊不走了，要求他們不要再打伊，後來警察就來了，乙○○為何背部
    會受傷伊不曉得，該傷並非是伊所造成，扣案鐵鉗看起來與伊的一模一樣，伊不
    確定是否為伊的，因是翁健明交給警察的云云，惟查：
    (一)被告持扣案其所有之鐵鉗於右揭時地竊取被害人乙○○置於門口之白鐵片，為
      大何里守望相助隊隊員翁健明發覺後，另一大何里守望相助隊隊員宋俊融到場
      後如何以電話通知乙○○，並以電話報警，被告聽聞宋俊融報警後，隨即逃跑
      ，乙○○見被告逃跑，如何追逐而抱住被告不讓被告逃跑，被告與乙○○如何
      扭打，被告為掙脫，如何持扣案之鐵鉗刺乙○○左背後，翁健明見狀如何持木
      棍打被告之小腿，被告手中所持之鐵鉗因而掉落，被告旋又起身逃跑，嗣如何
      遭翁健明壓倒反扣其手等情，業據證人翁健明迭於警詢、偵查、原審審理時證
      述甚詳（參九十二年度偵字第一七○四四號偵查卷第十五、四一至四二頁；原
      審九十二年十二月二十五日審判筆錄），核與被害人乙○○於警詢時及偵查中
      指訴之情節大致相符。
　　(二)被告於警詢訊時供認：是大何里守望相助隊隊員翁健明先發現伊行跡可疑，問
      伊為何偷搬別人的白鐵片，伊看見他（被害人乙○○）時是九十二年八月三十
      一日三時許，是在乙○○住處大門口，伊就逃跑到大何里福上巷一九七弄十一
      號前，乙○○和翁健明一直追伊，伊因怕被抓到，伊被他們推倒在地上和他們
      扭打，伊沒有拿鐵鉗攻擊被害人乙○○，當時情形很混亂，伊手上的鐵鉗不知
      道是被翁健明用腳踢掉的，還是用他的棍子打掉的，伊不知道，乙○○背部有
      兩處刮傷之傷痕，是伊與乙○○扭打時受傷的等語（參同上偵查卷第十一頁背
      面、十二頁），由被告上揭警詢時所供可知，被告業已承認竊盜被發覺後，因
      害怕被抓到而逃跑，與乙○○扭打，且乙○○背部之傷係其與乙○○扭打時受
      傷等情，核與證人翁健明上開證述之情節大致相符。
　　(三)參以被害人乙○○於警詢時指稱：伊在伊住家一樓發現甲○○時，甲○○被翁
      健明、宋俊融看守住，甲○○有騎一臺重機車車號ＫＭＣ—九九一號車上腳踏
      板有裝載伊所有的白鐵片（共六十片），甲○○看到伊就逃跑到大河里福上巷
      一九七弄十一號前，伊和翁健明一起追他，甲○○就推倒伊，甲○○拿他作案
      工具鐵鉗攻擊伊，插伊背部，伊背上有兩處刮傷痕，甲○○又跑到大河里福上
      巷一九七號前，甲○○被伊推倒，翁健明就把甲○○手上的鐵鉗用腳踢走，伊
      和翁健明在現場控制他，何安派出所警察就到現場將他捸捕等語（參同上偵查
      卷第十三頁反面）；嗣於偵查中指稱：「（問：甲○○向你偷竊白鐵片？）是
      ，是翁健明發現的。」、「（問：經過如何？）他（指甲○○）逃跑我就追他
      ，我將他壓下靠在牆邊才抓住他，當時我不知道甲○○有帶工具，所以我才受
      傷。」、「（問：甲○○表示你先掐他脖子？）第一次我是用手臂圈住他的脖
      子，他又跑掉。我們原本已制服甲○○了，但是他又逃跑，所以我們又追他，
      就扭打在一起將他壓在地上，他才拿工具刺我等語（參同上偵查卷第四一、四
      二頁）。查被害人乙○○對於當時如何追趕被告，如何推倒被告，被告為脫免
      逮捕，如何以鐵鉗戳其背部等情，指訴甚詳，核與證人翁健明於原審時證述：
      被告甲○○要跑，乙○○從面對面抱住甲○○，乙○○抱住甲○○的胸部，當
      時甲○○逃跑時，手有拿老虎鉗（應係鐵鉗），被告甲○○及乙○○兩人扭打
      ，乙○○不讓甲○○逃走，乙○○將甲○○扭倒，使甲○○面對牆壁，甲○○
      為了掙脫持老虎鉗，刺乙○○左背後好幾下．．．我看到被告甲○○拿老虎鉗
      與乙○○扭打，甲○○拿老虎鉗刺乙○○背部，我看到乙○○有危險，我就拿
      木棍打被告甲○○的小腿等情（參原審九十二年十二月二十五日審判筆錄）大
      致相符，亦與被告於警詢時供認被害人乙○○背部所受之傷係與其扭打時受傷
      等情大致相符，應可採信。至證人乙○○嗣後於原審審理時翻異前詞，改稱：
      甲○○被伊壓倒後就沒有扭打了，伊背上傷可能是伊把甲○○壓倒時，甲○○
      手上拿鐵鉗，因而擦到的，甲○○被伊壓倒後沒有用手打伊，伊當時把甲○○
      壓倒時，甲○○的鐵鉗戮到伊，應該不是故意云云，顯與其之前於警詢、偵查
      時所證不符，且觀之被害人乙○○左背上方及中央確受有長型之挫擦傷各一處
      之傷害，有診斷證明書及乙○○受傷之照片附於偵查卷可稽（參同上偵查卷第
      二三、二六頁），苟如證人乙○○事後於原審時所證，被告係於被乙○○壓倒
      時不小心拿鐵鉗戮到，焉有可能受傷部位達二處，且該二處受傷位置亦甚有差
      距，此顯與一般常理不符，核證人乙○○於原審此部分之證言，應係事後迴護
      被告之詞，不足為有利於被告之認定。復參以被告所持之鐵鉗，其前端並不尖
      銳，有照片附於偵查卷可稽（參同上偵查卷第二六頁），則被告於乙○○欲逮
      捕彼時，為脫免逮捕，而持鐵鉗刺傷乙○○，致乙○○左背部受有是類挫擦傷
      之傷害，依被害人乙○○受傷部位及傷勢觀之，被害人乙○○於警、偵訊時所
      述暨證人翁健明於原審時證述情節，應符情理，可堪採信。至被告於本院行準
      備程序時辯稱：伊與乙○○只是拉扯，因為乙○○抱住伊，伊想逃跑而推開乙
      ○○，但乙○○個子比伊高所以推不動，後來乙○○壓伊在地上並把伊的手轉
      到後面，伊很痛說伊不走了，要求他們不要再打伊，後來警察就來了，乙○○
      為何背部會受傷伊不曉得，該傷並非是伊所造成云云；被告選任辯護人於原審
      時為被告辯護稱：當時是翁健明先拿木棍打被告，被告手上鐵鉗已經掉落在地
      上，當時乙○○是面對面抓住被告，被告不可能被抱住推往牆壁，兩手往上舉
      ，還能持鐵鉗戳乙○○的背部云云，核與被害人乙○○背部確受有挫擦傷之實
      情不符，應係事後卸責之詞，不足採信。
    (四)至被告確有以其所攜帶之鐵鉗竊取被害人乙○○之白鐵片一節，並有白鐵片、
      被告所駕駛之機車、鐵鉗之照片暨贓物保管收據附於偵查卷可憑（參同上偵查
      卷第二一、二六頁），復有被告所有之鐵鉗一支扣案足資佐證。按刑法第三百
      二十一條第一項第三款之攜帶兇器竊盜罪，係以行為人攜帶兇器為其加重條件
      ，此所謂兇器，其種類並無限制，凡客觀上足以對人之生命、身體、安全構成
      威脅，具有危險性之兇器為已足，並不以攜帶之初有行兇之意圖為必要（最高
      法院七十九年台上字第五二五三號判例參照）。查經原審當庭勘驗扣案之鐵鉗
      結果：該鐵鉗長約二十公分，係鐵製材質，質地堅硬，可持之傷害人之身體、
      生命，而對人的安全構成威脅，堪認係刑法第三百二十一條第一項第三款所稱
      之兇器等情，有勘驗筆錄在卷足憑（參原審九十二年十二月二十五日審判筆錄
      ）。被告辯稱該鐵鉗僅係工具非兇器云云，自不足取。
　　(五)至被告雖辯稱剛開始筆錄是竊盜的筆錄，後來又改為準強盜的筆錄云云，惟據
      證人即當時為被告製作警詢筆錄之臺中市警察局第六分局何安派出所警員張光
      道於原審審理時證稱：因為一般習慣都是先作被害人筆錄，被害人的筆錄也是
      伊做的，所以被告的筆錄就做得比較晚，並無重覆製作筆錄，第一次作竊盜，
      後來撕掉第二次作強盜筆錄之情事，對被告製作筆錄亦無用強暴、脅迫或其他
      不正之方法（被告亦未作此抗辯）等語（參原審九十二年十二月二十五日審判
      筆錄）。參以證人張光道係依法執行公務之警員，與被告並無何怨隙糾紛，且
      其證言復經具結在案，當無特予虛構證言不利於被告之理，故其證言應可採信
      ，從而被告於警局之供述，自得採為認定本件事實之依據。
    (六)再被告雖質疑扣案鐵鉗伊不確定是否為伊所有，因為是翁健明交給警察云云，
      惟被告不否認案發當日確有持鐵鉗前往行竊，且證人張光道於原審審理時證述
      ：扣案之鐵鉗是伊查扣的，是大何里守望相助隊隊員翁健明拿到我們派出所來
      的，說是被告拿鐵鉗打被害人等語（參原審九十二年十二月二十五日審判筆錄
      ）。又證人翁健明於原審時證述：伊當時打被告小腿時，鐵鉗才掉在地上等語
      （參原審卷第一○三頁），則參諸上情以觀，顯然被告有於案發當日攜帶鐵鉗
      至現場，並持之刺傷被害人乙○○，嗣因遭證人翁健明制服時，鐵鉗始掉落於
      地，其後並經證人翁健明取至派出所查扣等情屬實，被告復供稱該扣案鐵鉗看
      起來與伊所有之鐵鉗一模一樣等語（參本院卷第四五頁），是扣案之鐵鉗應係
      被告持以行竊並剌傷被害人乙○○之鐵鉗可堪認定，自亦得採為不利於被告之
      證據。
    (七)至被告於警詢時供稱竊取時間為九十二年八月三十一日凌晨二時五十分，其為
      警逮捕之時間則為同日凌晨三時五分許，被害人乙○○及翁健明亦證稱警方逮
      捕被告之時間為同日凌晨三時五分，是起訴書載被告竊取之時間為同日凌晨三
      時許，應係誤載，附此敘明。
    (八)綜上所述，被告所辯，均係卸責飾詞，無法採信，事證明確，被告犯行堪以認
      定，應予依法論科。
三、按刑法第三百二十九條之以強盜論，即以強盜罪相當條文處罰之意，並非專以第
    三百二十八條第一項之強盜論，故第三百三十條所謂犯強盜罪，不僅指自始犯強
    盜罪者而言，即依第三百二十九條以強盜論者，亦包括之，如此項準強盜有第三
    百二十一條第一項各款情形之一，自應依第三百三十條論處；刑法第三百二十九
    條所謂當場，不以實施竊盜搶奪者尚未離去現場為限，即已離去盜所而尚在他人
    跟蹤追躡中者，仍不失為當場；刑法第三百二十九條準強盜罪之所謂施強暴或脅
    迫，只須有此行為即足，並不以致使被害人不能抗拒為必要，此與強盜罪係以強
    暴、脅迫等手段，致使被害人不能抗拒為構成要件者不同（最高法院四十二年台
    上字第五二三號判例、二十八年上字第一九八四號判例、九十一年臺上字三七四
    六號判決參照）。查扣案之鐵鉗為兇器已如前述，而被告於事實欄所示時、地，
    攜帶扣案之鐵鉗竊取乙○○之白鐵片既遂，經翁健明發現、宋俊融報警後，為脫
    免逮捕而逃跑，又與隨後追躡而來之乙○○扭打，且持扣案之鐵鉗戳傷乙○○背
    部，已見前述，縱未因而致使乙○○不能抗拒，依前開說明，仍係當場對乙○○
    施以強暴。
四、核被告所為係犯刑法第三百二十九條之竊盜，因脫免逮捕，而當場施以強暴之準
    強盜罪，而有同法第三百二十一條第一項第三款之情形，應依同法第三百三十條
    第一項之加重準強盜罪論處。查被告於警詢時供稱因無收入，一時失慮，致罹刑
    章，且被告對乙○○所施之強暴手段尚屬輕微，又該次加重準強盜所得之白鐵片
    其價值據乙○○於警訊時陳稱僅三百元，事後又已返還乙○○，乙○○並未受有
    損失，情輕法重，衡其情狀堪予憫恕，倘處以法定本刑之最低刑即七年有期徒刑
    ，尚屬過重，爰依刑法第五十九條之規定，就被告所犯酌減其刑。
五、原審認被告犯罪事證明確，予以論罪科刑，固非無見，惟原判決認被告上揭準強
    盜犯行，除對被害人乙○○為之外，另因翁健明緊追在後，翁健明持木棍打被告
之小腿，被告手持之鐵鉗因而掉落於地，嗣被告起身又逃跑，為在後追捕之翁健
    明抓住其胸口處衣服，被告竟又對翁健明稱：我有在混，綽號「雞心」等語，並
    掙扎扭動其身體，鬆脫所穿衣服，當場對翁健明施以脅迫、強暴後又逃開，其後
    為翁健明追至壓倒在地，翁健明反扣被告之手防止脫逃等情，因認被告此部分亦
    涉犯對翁健明當場施以強暴脅迫而為準強盜犯行云云，然此經被告堅決否認，且
    稽之證人乙○○、翁健明於警詢、偵查中均未提及被告有何對翁健明為強暴脅迫
    之行為，參以證人翁健明於警詢時證述：當我攔查甲○○時，乙○○經其他隊員
    通知，由該址出來時甲○○逃逸，追逐約五十公尺處被乙○○抓住，二人在地上
    扭打，我看見乙○○壓制甲○○時，甲○○右手持老虎鉗戳向乙○○背部數次，
    是我將甲○○之老虎鉗搶下將甲○○左手手指反扣控制，警方到達甲○○才停止
    反抗，我沒有受傷等語；於偵查中證稱：他（指被告）刺完乙○○之後就跑掉，
    我在後面追他，與他扭成一團，我先將老虎鉗踢掉，再捉住他的衣服，他就說要
    把衣服送給我，第一次要逃跑時，就說要把機車送給我們等語（參同上偵查卷第
    十五頁背面、第四二頁），依此可知，被告當時雖有欲逃離之舉動，然除對被害
    人乙○○施強暴外，難認另有對證人翁健明為何強暴或脅迫之行為。又據證人翁
    健明於原審時證述：被告後來站起來，大約又逃跑十幾公尺，我去追他，被我抓
    到，我抓住他胸口衣服，後來他跟我說，叫我放他走，被告告訴我說他有在混，
    綽號叫「雞心」，他後來又想逃跑，一直扭動，說衣服送給我，後來又跑了約三
    十幾公尺，我拿棍子丟他，打到他眼睛，後來我把他壓倒在地，抓住他的手指向
    後扭，先扭中指，他不會痛，我又扭他小指，他說他不跑了，後來就去旁邊洗臉
    ．．．，被告跟我說他在混時，綽號「雞心」，我不會怕，．．．被告要逃離現
    場之前，沒有對我或其他任何人以言詞恐嚇或脅迫，但是有說要把機車送給我們
    等語（參原審九十二年十二月二十五日審判筆錄），則依上揭證人翁健明於原審
    時之證言可知，被告對證人翁健明稱其綽號為「雞心」，且稱欲送其衣服、機車
    予翁健明等人等語，並未有何欲加害翁健明之言語或舉動，尚難認有何脅迫之意
    ，被告充其量僅係因要逃跑而有脫離翁健明逮捕之舉動，亦難認對證人翁健明有
    何施強暴行為，自難遽論以準強盜犯行。且觀之起訴書亦未記載被告此部分另有
    何對翁健明強暴或脅迫之行為，原審遽認被告此部分亦涉犯對翁健明為準強盜犯
    行，尚有未洽。被告上訴意旨否認有對被害人乙○○為準強盜犯行云云，固無理
    由，惟原判決既有上述可議之處，即屬無可維持，自應由本院予以撤銷改判。爰
    審酌被告有如事實欄所載之犯罪科刑紀錄，有臺灣高等法院被告全國前案紀錄表
    一紙在卷可參，雖不構成累犯，但素行並非良好，其正值壯年，不思勤奮工作以
    賺取應得之報酬，竟思不勞而獲而行竊，惟所竊取白鐵片價值不高，嗣後亦經乙
    ○○領回，有贓物領據一份附於偵查卷可參（偵同上偵查卷第二一頁）及於被害
    人乙○○逮捕時，竟對乙○○施加強暴之情節，坦承攜帶兇器竊盜，惟否認對乙
    ○○施強暴等一切犯罪情狀，量處如主文第二項所示之刑。至扣案之鐵鉗一支，
    係被告所有供其竊盜所用之物，業據被告供明在卷，被告並持該鐵鉗對乙○○施
    以強暴，已如前述，為被告供犯罪所用之物，應依刑法第三十八條第一項第二款
    之規定宣告沒收。
據上論斷，應依刑事訴訟法第三百六十九條第一項前段、第三百六十四條、第二百九
十九條第一項前段，刑法第三百二十九條、第三百三十條第一項、第五十九條、第三
十八條第一項第二款，判決如主文。
本案經檢察官丙○○到庭執行職務。
中      華      民      國　    九十三     年     五      月    十七　　日
                                臺灣高等法院臺中分院刑事第六庭
                                      審判長法　官　李  文  雄
                                      　　　法  官　邱　顯　祥
                                      　　　法　官  陳  秀  
右正本證明與原本無異。
如不服本判決應於收受送達後十日內向本院提出上訴書狀，其未敘述上訴之理由者並
得於提起上訴後十日內向本院補提理由書（均須按他造當事人之人數附繕本）。
　　　　　　　　　　　　　　　　　　　　　　書記官  巫  彥  佳
中      華      民      國　    九十三     年     五      月    十八　　日
附錄本案論罪科刑法條全文：
刑法第三百二十九條：
竊盜或搶奪，因防護贓物、脫免逮捕或湮滅罪證而當場施以強暴、脅迫者、以強盜論
。
刑法第三百三十條：
犯強盜罪而有第三百二十一條第一項各款情形之一者，處七年以上有期徒刑。
                                                                        Ｒ
